最高法院刑事判決　　　　　　九十四年度台上字第五七一八號
　　上　訴　人　甲○○
　　　　　　　　　　　　森路1.
　　　　　　　　　　　　5
上列上訴人因業務過失致人於死案件，不服台灣高等法院中華民
國九十一年十一月一日第二審更審判決（九十一年度交上更(一)字
第三六號，起訴案號：台灣桃園地方法院檢察署八十七年度偵字
第一五００九號)，提起上訴，本院判決如下：
    主  文
上訴駁回。
    理  由
按刑事訴訟法第三百七十七條規定，上訴於第三審法院，非以判
決違背法令為理由，不得為之。是提起第三審上訴，應以原判決
違背法令為理由，係屬法定要件。如果上訴理由狀並未依據卷內
訴訟資料，具體指摘原判決不適用何種法則或如何適用不當，或
所指摘原判決違法情事，顯與法律規定得為第三審上訴理由之違
法情形，不相適合時，均應認其上訴為違背法律上之程式，予以
駁回。本件原判決撤銷第一審之科刑判決，改判仍論處上訴人甲
○○以從事業務之人，因業務上之過失致人於死罪，處有期徒刑
拾月。係依憑上訴人之部分自白（坦承於民國八十七年七月十日
下午二時二十五分許，駕駛車號ＭＷ－二九二號曳引車聯結ＭＸ
－五三號拖車，沿桃園縣大園鄉海口村台十五線往大園鄉○○○
○○道行駛，在該路與大園鄉○○街路口，撞及呂金龍所騎乘搭
載徐許梅香自右往左側橫越道路之機車，致呂金龍、徐許梅香二
人死亡等情不諱）、證人即警員鍾桂宏之證言、卷附之桃園縣警
察局大園分局九十一年九月十日園警分刑字第０九一００二一九
一四號函（記載：肇事現場之速限為時速六十公里等旨）、現場
照片、道路交通事故調查報告表、第一審法官履勘肇事現場所製
作之勘驗筆錄、檢察官督同法醫師相驗製作之勘驗筆錄、驗斷書
、相驗屍體證明書等證據資料，而為論斷，已敘述其所憑之證據
及得心證之理由。而以上訴人辯稱：當時其車速為五十至六十公
里，前方號誌為綠燈等語，為卸責之詞，不足採取，亦已依憑卷
證資料，在理由內詳加指駁。從形式上觀察，原判決並無違背法
令之情形存在。上訴意旨略稱：上訴人所見之號誌原為綠燈，到
交岔路口中心才變為黃燈，本件事故之發生，係死者呂金龍所騎
機車闖紅燈撞及上訴人之曳引車所致，縱上訴人係搶黃燈通過，
但呂金龍所騎機車突然闖紅燈進入路口，上訴人亦來不及閃避，
且依張漢威所著「車輛肇事鑑定之研究」一書中有關「從煞痕研
判用路人駕駛速度」參照表，可知上訴人於二十至三十公尺前即
開始煞車，並拖行機車十六．二公尺方能確實停車，其車速應在
五十至六十公里之間，原判決認定上訴人以時速六十公里以上之
高速前行，即有未合。又上訴人有搶奪及妨害風化前科，並不代
表應課予較高之注意義務，本件二位死者均未戴安全帽，且闖越
紅燈，就死亡結果之發生與有重大過失，原審忽略上情，反以上
訴人有前科等與本案不相干之事實，來判定上訴人過失責任之輕
重，有調查職責未盡、判決理由不備及理由矛盾之違法等語。惟
查：原判決認定上訴人駕駛曳引車聯結拖車行經前開路口，疏未
注意車前情況，貿然以時速六十公里以上之高速違規搶黃燈前行
致肇事，已詳敘其認定之理由，原判決採信上訴人最初所陳：「
我行駛至該路口時是黃燈」等語，而不採其嗣後翻異之供述，係
事實審法院採證認事職權之合法行使，上訴意旨執詞爭辯，要非
合法之第三審上訴理由。又上訴人之車輛輪胎卡住死者機車直線
拖行長達十六．二公尺後，仍停車在原行駛之內側車道，撞擊點
係在內側車道上，且上訴人自承係因煞車不及而撞擊死者機車（
非曳引車之側面遭機車撞擊），其看見死者騎乘機車之地點距離
約有三十五公尺之遠，該處地點係一斜上坡路段，當時並無其他
同向行駛之車輛，可見上訴人疏未注意車前狀況，隨時採取必要
安全措施，而上訴人於二十至三十公尺前即開始煞車，卻仍煞車
不及，且車輛輪胎卡住死者機車後拖行長達十六．二公尺方能確
實停車，參酌交通部頒定之汽車煞車距離、行車速度及道路摩擦
係數對照表，上訴人行車速度應在時速六十公里以上，原判決亦
論述甚詳，所為之論斷，核與證據法則並無違背。上訴人所提前
揭「從煞痕研判用路人駕駛速度」參照表固記載：從眼觀到車輛
完全煞停，時速六十公里為三十二．六八公尺、時速五十公里為
二十四．五公尺等語。但本件肇事地點係一斜上坡路段，上訴人
之車輛輪胎復卡住死者機車拖行長達十六．二公尺後方能確實停
車，此為個案之特殊情況，上開數據既非就車輛輪胎卡住機車及
斜上坡路段等情況測試所得，且上訴人看見死者騎乘機車之地點
距離約有三十五公尺之遠，該數據自無從資為有利上訴人之判斷
，上訴意旨執此指摘，亦非合法之第三審上訴理由。又原判決已
說明：審酌上訴人前因搶奪及妨害風化等案經判刑並執行完畢，
其對於駕駛車體龐大之曳引車，稍有疏失，即易鑄釀慘禍之事實
，當知之甚稔，竟猶不知謹慎從事司機業務，疏於注意，致造成
二被害人死亡，過失程度甚重，危害交通秩序亦鉅，惟念及上訴
人已與被害人家屬和解為民事賠償，及其犯後態度等一切情狀，
量處有期徒刑十月云云。對於上訴人之具體犯罪情狀，已詳加審
酌，所處之刑亦未逾越法定刑之範圍，而原判決既認定上訴人搶
黃燈，並引用現場照片為證，則其對於死者未戴安全帽（照片顯
示死者未戴安全帽，肇事現場亦未見安全帽）及機車闖越紅燈等
情（上訴人車行方向為黃燈時，死者所乘機車方向為紅燈），顯
已加以斟酌，原判決未敘及死者與有過失，只是行文簡略而已，
不能指為違法。至於犯人之品行，本為刑法第五十七條所列科刑
時應予審酌之事項之一，原判決論述及此，並無不當。上訴意旨
執以指摘，亦非上訴第三審之合法理由。其餘上訴意旨，對原審
採證認事及量定刑罰之職權行使，任意指為違法，難認已符合首
揭法定之第三審上訴要件。其上訴違背法律上之程式，應予駁回
。本件上訴既不合法，經從程序上予以駁回，上訴人請求宣告緩
刑，本院無從審酌，附此敘明。
據上論結，應依刑事訴訟法第三百九十五條前段，判決如主文。
中　　華　　民　　國　九十四　年　　十　　月　 十四　 日
                      最高法院刑事第七庭
                          審判長法官  林　增　福
                                法官  邵　燕　玲
                                法官  張　清　埤
                                法官  陳　世　雄
                                法官  陳　朱　貴
      本件正本證明與原本無異
                                      書  記  官
中　　華　　民　　國　九十四　年　　十　　月　 十八 　日
                                                      Ｌ
